【裁判字號】    94,上訴,4076
【裁判日期】    950329
【裁判案由】    毒品危害防制條例
【裁判全文】
臺灣高等法院刑事判決                94年度上訴字第4076號
    上  訴  人  臺灣宜蘭地方法院檢察署檢察官
    上  訴  人
    即  被  告  乙○○
    選任辯護人  林火炎律師
上列上訴人因被告違反毒品危害防制條例案件，不服臺灣宜蘭地
方法院94年度訴字第279號，中華民國94年11月8日第一審判決（
起訴案號：臺灣宜蘭地方法院檢察署94年度偵字第1303號），提
起上訴，本院判決如下：
    主  文
上訴駁回。
    事  實
一、乙○○基於轉讓第一級毒品海洛因之概括犯意，自民國93年
    9月某日起，至94年4月27日晚間8時止，連續以0000000000
    號、0000000000號電話與甲○○持用之0000000000號電話聯
    絡，一個月一次至二次，相約在臺北縣坪林地區○○○○路
    沿線等處，以每包重量1錢 (3.75公克)新臺幣一萬二千元至
    三萬五千元不等之價格，每次1包，連續轉讓第一級毒品海
    洛因予甲○○多次，合計轉讓毒品之數量至少達33.75公克
    。經警實施通訊監察後，於94年4月28日上午3時許，在甲○
    ○位於臺北縣中和市○○街15號6樓住處，查獲乙○○所轉
    讓，而甲○○已分裝之第一級毒品海洛因3小包（毛重共計
    4.7公克、淨重4.04公克）及摻有海洛因之香菸13支扣案，
    並為警於94年4月28晚間6時30分許，在乙○○位於宜蘭縣頭
    城鎮○○路653號住處查獲。
二、案經宜蘭縣警察局礁溪分局報請台灣宜蘭地方法院檢察署檢
    察官偵查起訴。
    理  由
一、被告乙○○矢口否認有上揭犯行，辯稱：甲○○匯入伊帳戶
    的款項是渠等之間互相借貸的金錢，並非交易毒品之代價，
    另扣案證物非伊所有云云。被告之辯護人則為被告辯稱：本
    件搜索扣押證物程序違法等語。經查：
（一）被告於94年4月29日偵訊時自白：「電話0000000000號是
      朋友拿給我使用，有時甲○○需要海洛因時，叫我幫他調
      貨，價格是2萬元或2萬3千元，重量是1錢，大約一個月一
      次或二次，從93年9月開始，大部分約在北宜公路坪林地
      區，還有一次在濱海公路，有時見面他叫我下次再幫他拿
      海洛因，我是向臺北朋友阿賓調貨，94年4月27日晚間8時
      有與甲○○在坪林加油站對面交易海洛因，94年1月17日
      甲○○毒癮發作有向我拿海洛因，甲○○如果要海洛因會
      打電話給我，問我要不要出來」等語（94年度偵字第1303
      號卷第12至14頁）。其於原審審理時雖否認其上開自白為
      真正，辯稱：「我怕被收押才承認，因為警察跟我講要承
      認，檢察官才會讓我交保，所以我才在檢察官那裡承認」
      云云。則被告於偵查中自白犯行，係出於自己之意思，顯
      未遭受檢察官為非法取供。至被告辯稱警察告知伊承認檢
      察官才會准予具保云云，惟被告未能指明為何人所述。且
      被告已值壯年，又係宜蘭縣頭城鎮鎮民代表會代表，並非
      毫無常識之人，豈有誤認坦承犯行可准許具保，即坦承自
      己所未為之犯罪之理。況被告除於94年4月29日偵查中為
      上開自白外，於同日原審為羈押聲請之訊問時亦自白：「
      我是替甲○○調粉狀毒品，應該是海洛因。我的毒品都是
      向阿賓買的，我從93年9月開始向阿賓買來調給甲○○，
      我一錢向阿賓買2萬或2萬3千元，我將毒品轉給甲○○也
      是以相同的2萬或2萬3千元轉給甲○○，從93年9月開始，
      每個月大概以相同的方法調給甲○○一、二次，一直到被
      查獲為止。我沒有賣毒品給甲○○，我轉讓毒品給他，我
      沒有賺錢。交付毒品給甲○○的地點都是在北宜公路坪林
      段附近。0000000000及0000000000電話都是阿賓交給我使
      用的，在93年9月調毒品給甲○○的期間，我都有使用這
      二支電話。在警詢及偵訊時所言均屬實，沒有被刑求」等
      語（93年度聲羈字第24號卷第6頁），核與其於偵查中之
      供述相符。則被告於偵查中自白後，既經檢察官認被告犯
      嫌重大，且有羈押事由而向原審聲請羈押，則被告應知檢
      察官並未因伊坦承犯行而准予具保，仍於原審訊問時坦承
      犯行，顯見被告所辯誤以為偵查中承認可以具保云云為不
      足採。是被告於94年4月29日偵查中及原審羈押訊問時之
      自白，均有證據能力，得採為本件被告犯罪之證據。
（二）證人甲○○於94年4月28日偵訊證稱：「我電話000000000
      0號，乙○○最近換電話0000000000號使用，我從93年5月
      起向乙○○購買海洛因，我買海洛因的對象都是他，每隔
      十天至二星期，相約在坪林或濱海公路，大部分在坪林，
      我每次向他買1錢海洛因，他一開始賣我1錢1萬2千元或1
      萬5千元，後來漲到2萬3千元，我都是問他有沒有空出來
      玩，他就知道了。94年1月19日我有向乙○○表示他賣給
      我的海洛因沒有效。94年4月27日晚間6時許，我打電話給
      他，約晚間8時許在坪林加油站對面店家前，向他購買海
      洛因1錢2萬3千元，就是今天被查獲的海洛因」等語（94
      年度毒偵字第517號卷第10-1至11頁），並於供後結證在
      卷。經核被告於94年4月29日偵查中及原審羈押訊問時之
      陳述，與證人甲○○於94年4月28日之陳述，就交易海洛
      因之價格、相隔日數、交易方式及交易地點均大致相符，
      且上開偵訊係隔離訊問，被告與證人甲○○皆就交易海洛
      因之重要關係事實供述綦詳且互核相符，顯見被告確有轉
      讓第一級毒品海洛因予證人甲○○之事實。
（三）復查，員警發現被告與甲○○於94年4月27日下午6時許約
      定交易，有通話紀錄表1紙在卷可參（94年度偵字第1303
      號卷第15頁），旋向檢察官聲請拘提甲○○，於94年4月
      28日上午3時許，將甲○○拘提到案，並於台北縣中和市
      ○○街15號6樓甲○○住處，查獲海洛因3包（毛重共4.7
      公克）及摻有海洛因之香菸13支，有拘票1紙（礁警刑字
      第0940001414號警卷第7頁）、通知書1份（同上卷第5頁
      ）及搜索扣押筆錄（同上卷第9至12頁）在卷可參。又上
      扣案白粉經送法務部調查局檢驗結果，確含第一級毒品海
      洛因成分（合計淨重4.04公克），而扣案煙捲13支亦均含
      有海洛因成份，分別有法務部調查局調科壹字第30000128
      9及300001290號函在卷可證（94年度偵字第1303號卷第82
      至83頁）。另經警於94年4月28日上午6時10分採取甲○○
      尿液送驗，鑑驗結果呈鴉片類陽性反應，有宜蘭縣警察局
      礁溪分局偵辦毒品案件嫌疑犯尿液送驗編號姓名對照表、
      慈濟大學濫用藥物檢驗中心檢驗總表各1份附卷足參（同
      上偵卷第52至53頁），足認證人甲○○確有施用第一級毒
      品海洛因之事實。且核與被告於94年4月29日於偵查中自
      白：「94年4月27日晚上8點我有與甲○○在坪林加油站對
      面交易海洛因」（同上偵卷第14頁）及證人甲○○於94年
      4月28日偵查中證述：「94年4月27日晚間6時許，我打電
      話給他，約晚間8時許在坪林加油站對面店家前，向他購
      買海洛因1錢2萬3千元，就是今天查獲的海洛因」相符。
      足證被告確有轉讓甲○○毒品之事實。
（四）又被告於偵查中自白：「94年1月17日甲○○有毒癮發作
      向我拿海洛因」等語（同上偵卷第14頁），核與該日監聽
      譯文之記載相符（警礁刑字第0940001430號卷第47至49頁
      ）。又證人甲○○證述：「（94年1月19日）我是跟被告
      講他給我的海洛因都沒有效」等語（94年度毒偵字第517
      號卷第11頁），亦與該日監聽譯文之記載相符（警礁刑字
      第0940001430號卷第55頁）。另又證稱：「（94年3月22
      日）是我來宜蘭向被告購買毒品之通話內容」等語，亦與
      該日監聽譯文之記載相符（警礁刑字第0940001430號卷第
      68至69頁），以上通訊監察確係合法，復有台灣宜蘭地方
      法院檢察署通訊監察書附卷可參（同上卷第73、81頁）。
      上開通聯紀錄，均足以佐證被告與甲○○間確有交易第一
      級毒品海洛因之事實。
（五）依上開被告之自白及證人甲○○之證述，為被告有利之認
      定，被告應係自93年9月間某日起至94年4月27日止，一個
      月一次至二次，每次轉讓數量1錢之海洛因與甲○○，則
      合計被告轉讓之數量應有9錢（計有八個月，至少其中一
      個月有二次，其餘七個月為一次），即為33.75公克（9×
      3.75 =33.75公克）。
（六）雖被告嗣後於偵查中翻異其詞，否認有交付海洛因予甲○
      ○，而證人甲○○亦於嗣後亦否認上情，改稱：為了交保
      ，才配合警察，向警察指認向被告購買毒品，在偵查中亦
      是為了交保才這樣說，偵查中所言不實云云（原審卷第77
      頁）。惟於原審審理中經檢察官反詰問後，證人甲○○亦
      答稱：檢察官並未要伊照著警訊中所言陳述等語（同上頁
      ）。且證人甲○○係因施用毒品案件為警移送，伊是否指
      證被告，與伊得否具保原屬二事，是證人甲○○上開證述
      ，顯不符常情。況經原審勘驗94年4月28日偵查VCD之結果
      ，證人甲○○於偵查過程中，對檢察官之訊問，均能即時
      回答，其精神狀態並無顯著異常，有原審勘驗筆錄在卷可
      參（本院卷第56頁）。雖經勘驗之結果，證人甲○○陳述
      時，自該日下午4時59分32秒起至下午5時6分14秒止及該
      日下午5時9分2秒起至下午5時17分46秒止僅有影像，但因
      雜音過大而無法聽到其陳述之內容，惟經核其他部分之陳
      述均與偵查筆錄所載內容要旨相符，應堪認偵查筆錄之記
      載確屬實在。證人甲○○事後翻異前詞，顯係迴護被告之
      詞，不足採信。
（七）又證人甲○○於93年12月28日及94年1月14日分別自臺北
      富邦銀行敦北分行第000000000000帳戶轉帳1萬3千元及3
      萬5千元至被告頭城郵局第0000000000000000號帳戶，且
      證人甲○○前揭帳戶於94年1月14日因股款交割而存入十
      二萬五千八百九十六元乙節，有中華郵政股份有限公司頭
      城郵局開戶基本資料、客戶歷史交易清單、臺北富邦銀行
      股份有限公司敦北分行開戶基本資料、存摺對帳單各1份
      在卷可稽。核與證人甲○○於94年4月28日偵訊證述：「
      我當時手頭上沒錢，賣股票再匯錢給乙○○，匯給他的錢
      就是購買海洛因的錢」等語相符。另被告與甲○○於93年
      11 月27日約定見面，有該日監聽譯文之記載可參（警礁
      刑字第0940001430號卷第34至35頁）。於次日即93年4月
      28日匯入上開款項，顯見上開款項確係交易毒品之代價。
      雖證人甲○○於偵查中嗣後否認上情，證述：「我匯款至
      他帳戶是還他欠他的錢，並非向他購買毒品的款項，我於
      90年間向他借款十三萬元，因為我需要錢向他周轉，他分
      五、六次拿給我現金」云云，然與被告於偵查中所稱：「
      93年及94年間我跟甲○○會互相借錢，他一共向我借二次
      ，我一共向他借三次，他匯款到我帳戶的錢就是93年間及
      94年間我們相互之間借貸的款項」等詞，互核被告及證人
      甲○○就借款時間、次數、是否互有借貸之說詞大相逕庭
      ，顯見被告與證人甲○○所稱該筆款項係二人間借貸往來
      云云，為卸責及迴護之詞，不足採信。
（八）證人甲○○除於原審審理中改稱：為了交保，才配合警察
      ，向警察指認向被告購買毒品外，於本院審理時復稱：原
      經警扣案之摻有海洛因之香菸有16支，因毒癮發作，警察
      拿3支香菸給伊吸食要伊配合，因為伊的精神狀況不是很
      清楚，所以警察說什麼，伊就說什麼。然查員警在證人甲
      ○○住處查獲海洛因3包及摻有海洛因之香菸13支，有搜
      索扣押筆錄在卷可參，且倘證人甲○○於警詢時毒癮發作
      ，員警讓其稍作休息即可再次詢問，何須冒利誘證人之風
      險違法取供，甚至制作不實之扣押筆錄，是難僅憑證人甲
      ○○上開證述，即認證人甲○○於警詢中之證言係經員警
      違法取供。至被告雖辯稱扣案電子磅秤1臺、塑膠袋2只並
      非其所有，被告之辯護人則為被告辯稱該物在宜蘭縣頭城
      鎮○○路65 3號查獲，與搜索票核發地點宜蘭縣壯圍鄉○
      ○路655號不符，搜索過程為不合法等語，經核，扣案電
      子磅秤1臺、塑膠袋2只，並無證據證明係供被告轉讓第一
      級毒品海洛因所用或與被告前揭犯行有關，本即難據為
      本件認定犯罪事實之證據，既與本件無關聯性，自應予排
      除而不用。從而被告與被告之辯護人上開辯解，亦無審酌
      之必要，附此敘明。
（九）按毒品危害防制條例第4條第1項之販賣第一級毒品罪，必
      須行為人係意圖營利，而販入或賣出第一級毒品或二者兼
      而有之，方足構成。倘行為人始終無營利之意思，縱以原
      價或低於原價有償讓與他人，即難謂係販賣行為，僅得以
      轉讓第一級毒品罪論處（92年度台上字第3837號判決參照
      ）。本件公訴人起訴雖認被告所犯係販賣第一級毒品之行
      為，惟查，被告於偵查及原審羈押訊問均僅自白伊有轉讓
      第一級毒品海洛因與甲○○，並未自承有販賣之行為。而
      依證人甲○○之證述，亦僅足認被告轉讓第一級毒品與甲
      ○○係有償之讓與，惟被告是否以高於原價而讓與，並無
      證據可佐。公訴人亦未舉證證明被告係以何價販入，而有
      營利之行為。又被告自93年11月間起至94年4月間止均為
      警長期監聽，有通信監察書及監察聽譯文在卷可參（警礁
      刑字第0940001430號卷第34至90頁），僅查獲交易對象一
      名甲○○，與一般販賣毒品者交易對象眾多之情形不同。
      再者，被告於警訊時供稱伊與甲○○係朋友關係，證人甲
      ○○亦於警訊證稱伊與被告是幾十年的朋友（同上卷第14
      頁），則被告轉讓第一級毒品與甲○○，是否有營利之意
      圖，仍有合理之可疑。依「罪證有疑，利於被告」之法則
      ，則不得遽為被告販賣第一級毒品之認定。惟被告轉讓第
      一級毒品之犯行，事證已明，其犯行應堪認定。
二、核被告所為，係犯毒品危害防制條例第8條第1項轉讓第一級
    毒品海洛因之罪。被告先後多次犯行，時間緊接，觸犯構成
    要件相同之罪名，顯係基於概括犯意反覆為之，應依連續犯
    之規定，論以一罪，並加重其刑。又被告轉讓第一級毒品數
    量達33.75公克，已超過淨重5公克以上，依毒品危害防制條
    例第8條第6項及轉讓持有毒品加重其刑之數量標準第2條第1
    項第1款之規定，遞加重其刑。公訴意旨認應依毒品危害防
    制條例第4條第1項販賣第一級毒品罪處斷，尚有未洽，惟起
    訴事實相同，爰依法變更起訴法條。原審認被告罪證明確，
    適用毒品危害防制條例第8條第1項、第6項、第18條項第1項
    ，刑法第11條、第56條，並審酌被告身為宜蘭縣頭城鎮民代
    表，未思端正社會風氣，反從事轉讓毒品之不法行為，其轉
    讓之數量非微、金額非少、對社會所造成之損害及犯罪後之
    態度等一切情狀，量處有期徒刑六年。復說明扣案海洛因3
    小包 (毛重4.6公克，淨重4.04公克)及摻有海洛因之香菸13
    支均依毒品危害防治條例第18條第1項之規定沒收銷毀之。
    其認事用法，洵無違誤，量刑亦屬妥適，公訴人提起上訴，
    認被告之行為應該當販賣第一級毒品海洛因；被告上訴仍執
    陳詞否認犯罪，核均無理由，其上訴均應予駁回。
據上論斷，應依刑事訴訟法第368條，判決如主文。
本案經檢察官郭啟東到庭執行職務。
中    華    民    國    95    年    3    月    29    日
                  刑事第十六庭審判長法  官  葉騰瑞
                                    法  官  趙功恆
                                    法  官  莊明彰
以上正本證明與原本無異。
如不服本判決，應於收受送達後十日內向本院提出上訴書狀，其
未敘述上訴之理由者並得於提起上訴後十日內向本院補提理由書
（均須按他造當事人之人數附繕本）。
                                    書記官  周素秋
中    華    民    國    95    年    3     月    29    日
附錄：本案論罪科刑法條全文
毒品危害防制條例第8條第1項
轉讓第一級毒品者，處 1 年以上 7 年以下有期徒刑，得併科新
臺幣 1 百萬元以下罰金。


司法院資訊處製作；財團法人民間司法改革基金會備份。
